臺灣臺北地方法院刑事判決　　　　　　　 96年度易字第951號
公　訴　人　臺灣臺北地方法院檢察署檢察官
被　　　告　甲○○
　　　　　　　　　　（現另案於臺灣臺北監獄執行中）
上列被告因詐欺案件，經檢察官提起公訴（96年度偵字第4544號
），本院判決如下：
    主  文
甲○○共同意圖為自己不法之所有，以詐術使人將本人之物交付
，處有期徒刑伍月，如易科罰金，以參佰元折算壹日，減為有期
徒刑貳月又拾伍日，如易科罰金，以參佰元折算壹日。
    事  實
一、甲○○為和潤企業股份有限公司（下稱和潤公司）中古汽車
    貸款外包公司之行銷業務員。明知其弟邱進生（本院另案審
    理中）於民國94年間向楊世孟購買之車牌號碼SR-0569號中
    古自用小客車一輛價金僅為新臺幣（下同）12萬元，以及邱
    進生在94年間並未在鶴雅溫泉會館擔任水電技師，亦未自鶴
    雅溫泉會館領受薪資36萬元，並無資力清償貸款。竟與邱進
    生共同基於為自己不法所有之意圖，由甲○○持上開汽車向
    和潤公司辦理貸款，甲○○在貸款申請書內虛列買賣成交價
    為22萬元，以及在借款人資料欄內填載邱進生於鶴雅溫泉會
    館擔任水電技師、領受薪資36萬元等不實事項，經邱進生於
    前開貸款申請書、貸款借據暨動產抵押契約書、本票、約定
    書簽名後，甲○○再於94年1月28日將上開文件連同記載買
    賣價金為22萬元之車輛買賣合約書，向位於臺北縣新莊市之
    和潤公司申辦汽車貸款，致使和潤公司誤信邱進生確於鶴雅
    溫泉會館擔任水電技師，並有正當工作具備還款能力，而陷
    於錯誤，於同年11月29日同意貸款18萬元，旋於12月2日將
    前揭貸款匯付甲○○所指定，其不知情之母親邱游含笑之郵
    局帳戶（帳號：000000 00000000號）內。所貸得之18萬元
    ，旋遭甲○○提領一空。
    理  由
一、認定本件犯罪事實所依之證據及理由:
    訊據被告甲○○固坦承替其弟邱進生辦理上述汽車貸款，並
    代填貸款申請書上之資料等情不諱，惟矢口否認有何詐欺之
    犯行，並辯稱: 貸款申請書上的資料均是依據邱進生的敘述
    而填載，伊不知邱進生有無在鶴雅溫泉會館擔任水電技師、
    有無領取36萬元薪資。且依所填載之成交價22萬元，是依據
    權威雜誌所評出的中古車價，伊沒有詐欺和潤公司的意思云
    云。惟查:
  (一)被告甲○○為和潤公司中古汽車貸款外包公司之行銷業務員
    ，在其弟邱進生向和潤公司申辦之貸款申請書內，填載上開
    汽車之買賣成交價為22萬元，邱進生任職之公司為鶴雅溫泉
    會館水電技師、年收入36萬元等內容，以及本件所貸得之18
    萬元貸款，業已匯入被告甲○○之母邱游含笑上開帳戶內，
    並由被告甲○○提領一節，業據被告甲○○坦承不諱，並有
    貸款申請書、買賣汽約書、烏來郵局客戶歷史交易清單在卷
    可稽在卷可稽（參偵卷第42、43、60頁）。
  (二)本件汽車貸款之借款人邱進生並未在鶴雅溫泉會館擔任水電
    技師，且其向楊世孟所購買之上開汽車之成交價為12萬元一
    節，亦據證人楊世孟於偵查中結證: 該車的買賣細節及過戶
    手續、交車等，都是被告甲○○來談的。賣價為12萬元。鶴
    雅溫泉會館的負責人是吳奇峰，伊也有投資當股東，並負責
    該會興建時的水電工程，邱進生有在該處當接待的服務生，
    屬臨時工，按時計薪，為客人介紹設施及帶路，不負責水電
    ，不可能有貸款申請書上所載這麼高的收入等語在案（參偵
    卷第107-108頁）。是被告甲○○所填載之上開貸款申請書
    上之買賣成交價、借款申請人資料欄內所填載之借款人工作
    地點及收入內容均為不實至明。被告甲○○雖辯稱: 上開資
    料均是依據邱進生之敘述而填載，伊不知道邱進生實際的工
    作情形，伊也是遭邱進生所欺騙云云。但查，被告甲○○與
    貸款人邱進生為親兄弟。且依證人楊世孟之證詞，本件邱進
    生買售上開中古汽車之細節及過戶、交車手續，均是由被告
    甲○○所負責處理。則被告甲○○對於其弟邱進生之職業及
    買賣成交價等重要事項，豈有不知之理。是被告上開所辯，
    為卸責之詞，不足採信。又查，系爭貸款申請書上所留借款
    人之聯絡電話:0000000000 號，該電話之申設人係被告甲○
    ○，亦有遠傳電信股份有限公司回覆暨申設人資料在卷可參
    （參偵卷第23-27頁）。被告甲○○明知貸款申請書上所留
    之借款人之聯絡資料，係和潤公司貸款徵信時之重要工具，
    如有不實，將造成和潤公司之徵信錯誤，但其竟留存自己所
    申設之電話作為聯絡方式，益認被告甲○○在為其弟邱進生
    辦理貸款初始，即有以不實之內容向和潤公司詐貸款項之犯
    意甚明。
  (三)綜上，本件被告甲○○詐欺之犯行，事證明確，洵勘認定。
二、論罪科刑理由:
  (一)被告行為後，刑法於94年1月7日修正通過，於94年2月2日公
    布，並於95年7月1日施行。按行為後法律有變更者，適用行
    為時之法律，但行為後之法律有利於行為人者，適用最有利
    於行為人之法律，現行刑法第2條第1項訂有明文。本件被告
    行為時之刑法第33條第5款規定：罰金為1元以上。修正後之
    刑法第33條第5款規定：罰金為新臺幣1000元以上。經比較
    新、舊法之結果，被告行為時之舊法對其較為有利，依上開
    規定，應依被告行為時法。至於本件被告行為時之刑法第28
    條共犯之規定為：二人以上共同實施犯罪之行為者，皆為正
    犯，修正施行後之規定則為：二人以上共同實行犯罪之行為
    者，皆為正犯，揆諸本條之修正理由係為釐清陰謀共同正犯
    、預備共同正犯、共謀共同正犯是否合乎本條規定之正犯要
    件。是係屬法律用語之修正，非屬法律之變更，應適用修正
    後刑法第28條規定，附此敘明。
  (二)核被告所為，係犯刑法第339條第1項之詐欺取財罪。爰審酌
    被告為個人私利之犯罪動機、所實施之手段、所詐得之財物
    金額18萬元，以及犯後迄未賠償被害人公司，且飾詞圖卸，
    態度不佳等一切情狀，量處如主文所示之刑。又被告行為後
    ，刑法第41條亦於上開期日修正，罰金罰鍰提高標準條例第
    2條亦於95年5月17日修正刪除。而被告於行為時之刑法第41
    條第1項前段規定：犯最重本刑為5年以下有期徒刑以下之刑
    之罪，而受6個月以下有期徒刑或拘役之宣告，因身體、教
    育、職業、家庭之關係或其他正當事由，執行顯有困難者，
    得以1元以上3元以下折算1日，易科罰金」，又依95年5月17
    日修正前罰金罰鍰提高標準條例第2條規定，就其原定數額
    提高為100倍折算1日，則被告行為時之易科罰金折算標準，
    應以銀元300元折算1日，經折算為新臺幣後，應以新臺幣90
    0元折算為1日；惟94年2月2 日修正公布之刑法第41條第1項
    前段則規定：犯最重本刑為5 年以下有期徒刑以下之刑之罪
    ，而受6個月以下有期徒刑或拘役之宣告者，得以新臺幣1千
    元、2千元或3千元折算1 日，易科罰金。是比較修正前、後
    之易科罰金折算標準，以94年2月2日修正公布前之刑法規定
    ，較有利於被告。爰併依修正前刑法第41條第1 項前段及修
    正前罰金罰鍰提高標準條例第2 條規定，諭知易科罰金之折
    算標準。
  (三)本件被告甲○○犯詐欺罪之犯罪時間係於94年11月至12月間
    ，係在96年4 月24日之前，且無中華民國九十六年罪犯減刑
    條例所定不得減刑之情形，爰依同條例第2 條第1項第3款規
    定減其宣告刑2分之1，並諭知易科罰金之折算標準。
據上論斷，應依刑事訴訟法第299條第1項，刑法第2條第1項前段
、第28條、第339條第1項、修正前刑法第41條第1項前段，罰金
罰鍰提高標準條例第1條前段，修正前罰金罰鍰提高標準條例第2
條，中華民國九十六年罪犯減刑條例第2條第1項第3款、第7條、
第9條，判決如主文。
本案經檢察官陳焜昇到庭執行職務。
中　　華　　民　　國　　96　　年　　8　　月　　 9 　　日
　　　　　　　　　刑事第四庭  審判長法  官  劉慧芬
                                    法  官  呂政燁
                                    法　官　李桂英
以上正本證明與原本無異。
如不服本判決，應於判決送達後10日內，向本院提出上訴狀。
　　　　　　　　　　　　　　　書記官　嚴君珮
中　　華　　民　　國　　96　　年　　8　　月　　 9 　　日
附錄本案論罪科刑法條全文:
中華民國刑法第339條
（普通詐欺罪）
意圖為自己或第三人不法之所有，以詐術使人將本人或第三人之
物交付者，處5年以下有期徒刑、拘役或科或併科1千元以下罰金
。
以前項方法得財產上不法之利益或使第三人得之者，亦同。
前二項之未遂犯罰之。
